【裁判字號】    88,易,812
【裁判日期】    890214
【裁判案由】    贓物
【裁判全文】
臺灣士林地方法院刑事判決                          八十八年度易字第八一二號
    公  訴  人  臺灣士林地方法院檢察署檢察官
    被      告  丁○○
                （即鄭出安）
右列被告因贓物案件，經檢察官提起公訴 (八十七年度偵字第一一四六八號)，本院
判決如左：
    主  文
丁○○無罪。
    理  由
一、公訴意旨略以：被告丁○○（原名鄭初安，於八十七年九月更名）係世安銀樓之
    負責人，明知從事成衣業之丙○○○（侵占部分業據台灣台南高分院審結）於民
    國八十七年六月二十四日，典當於台南市○○路二四七號盛巡當鋪之大批附有標
    籤及貼有價格之各式珠寶，係來路不明之贓物（為甲○○交丙○○○出售，惟遭
    丙○○○侵占入己），竟於同年九月間，受丙○○○之委託以一百二十萬元賤價
    贖回，並收受前開贓物，另再借丙○○○六十萬元，而以該批珠寶為擔保，旋丁○○即將所質之珠寶或變賣或典當。因認被告涉有刑法第三百四十九條第一項之
    收受贓物罪嫌。
二、按犯罪事實應依證據認定之，無證據不得推定其犯罪事實，又不能證明被告犯罪
    者，應諭知無罪判決，刑事訴訟法第一百五十四條、第三百零一條第一項分別定
    有明文。又刑法收受贓物罪之成立，須收受者「明知」所收者為贓物，始足當之
    ，若收受者，對所收之物為贓物並無認知，即難以該罪相繩。
三、查告訴人於八十七年六月十日，因委託丙○○○代其出售珠寶，而交付一百五十
    八件珠寶予丙○○○，詎丙○○○竟意圖為自己不法之所有，於同年月二十四日
    ，未經甲○○之許可，易持有為所有，將保管持有中之該批珠寶，持向設於台南
    市之盛巡當舖及嘉新當舖典當等情，業據告訴人、證人丙○○○陳稱在卷，並有
    台灣高等法院台南分院八十八年度上易字第一三０二號刑事判決在卷可稽。嗣丙○○○央被告贖回該批珠寶，被告遂於同年九月間，以一百二十萬元之代價贖回
    上開珠寶，贖回後，持部分珠寶向友人乙○○貸款，部分向台北之萬元當舖典當
    ，部分置於其銀樓出售等情，業據被告及證人丙○○○陳述綦詳，堪認被告贖回
    之珠寶，乃屬丙○○○犯刑法侵占罪所得之物無訛。
四、次查被告於八十七年五月間，經由張炎山之介紹認識丙○○○，並向之購買六十
    二萬元之珠寶，該批珠寶雖為告訴人所有，惟丙○○○及告訴人均未告知，致被
    告認為出售人係丙○○○。嗣後，被告復與丙○○○有多次珠寶買賣交易等情，
    業據告訴人、證人丙○○○、張炎山於本院調查時陳述綦詳，核與被告所辯相符
    ，堪認被告自認識丙○○○後，即時有買賣珠寶之交易，是被告認丙○○○典當
    之珠寶係其所有，尚未違常情。
五、再查丙○○○於被告代其贖回珠寶前，向被告買受戒台，予被告一紙面額三十萬
    元之支票遭退票。嗣央被告贖系爭珠寶時，被告初以資力有限不同意，後經丙○○○一再央求，始向他人貸款至台南盛巡等當舖贖回系爭珠寶。被告贖回系爭珠
    寶後，為軋支票曾持珠寶（含贖回之部分珠寶及其店內之珠寶）向乙○○借款等
    情，業據證人丙○○○、乙○○分別於本院及偵查中述明，堪認被告辯稱其為丙○○○贖回珠寶時，經濟狀況並不佳等語屬實。查被告斯時資力既不充裕，則其
    願代丙○○○贖回珠寶並予處理，以取回丙○○○退票之三十萬元票款，尚合情
    理，是所辯：借錢贖回珠寶，目的只為取回丙○○○所欠之三十萬元等語，應堪
    採信。
六、雖證人丙○○○於本院證稱：央被告贖上開珠寶時，有告知該批珠寶係告訴人所
    有，被告不得處分，其每月付二分利息予被告，待借款清償畢便取回云云，然如
    前述，被告係貸款回贖系爭珠寶，嗣又為軋票以珠寶向乙○○質借金錢，於被告
    贖回珠寶時，財力既屬拮据，若丙○○○未允諾得變賣珠寶供被告求償，衡情，
    被告應不會貸款贖回珠寶，參以丙○○○自承：被告贖回珠寶後復借丙○○○三
    十萬元等語，查若被告不得出售珠寶求償，其焉會再借丙○○○三十萬元？據此
    益徵丙○○○證稱：與被告約定月付二分利，待償完借款，即取回珠寶，被告不
    得變賣云云，與事實不符。另查因告訴人屢向丙○○○索討其交付予丙○○○之
    一顆藍寶石，是於被告贖回珠寶後，丙○○○即告稱其客戶要買該藍寶石，被告
    遂將之返還丙○○○，丙○○○並交付告訴人等情，業據告訴人及證人丙○○○
    述明在卷，查丙○○○係稱其自己之客戶要買該寶石，而商請被告返還該藍寶石
    等語，查若丙○○○央被告回贖時，有稱寶石係告訴人所有，則於取回上開藍寶
    石時，自無隱瞞之必要，而應告知係告訴人之客戶要買，其捨此不為，而稱其本
    身之客戶要買，顯見證人丙○○○稱請被告回贖時，有告知珠寶是告訴人的云云
    ，顯非真實。
七、再佐以丙○○○證稱：珠寶典當後旋告知告訴人，並請告訴人回贖，因告訴人稱
    沒錢，遂與告訴人商量請被告回贖，告訴人亦同意，其方請被告回贖云云，質之
    告訴人則否認之，查丙○○○未經告訴人同意，將其珠寶典當，縱其旋告知告訴
    人，告訴人斯時亦無錢回贖，擬央被告幫忙，而告訴人與被告非不相識，該批珠
    寶價值非菲，丙○○○前已背信將珠寶典當，衡情，告訴人對丙○○○已有戒心
    ，若由丙○○○出面委託被告贖回，難保二人間無不利告訴人之約定，是倘確有
    此事，亦應由告訴人親自委託，端無委由丙○○○出面之理，依此，益徵證人丙○○○於本院所言，多有不實，難以盡信。而被告辯稱：與丙○○○約定取回珠
    寶後，由其變賣，賣得之款項清償其債權後，再將其餘珠寶返還等語，與常情相
    符，堪以採信。
八、綜據上述，被告自認識丙○○○後，即時有珠寶買賣交易，是其對丙○○○持有
    大批珠寶，未啟疑，尚非不可相信，又丙○○○雖證稱有告知珠寶係告訴人所有
    ，然其亦證稱：未告知被告其未得告訴人同意典當珠寶，及徵得告訴人同意後方
    委託被告回贖珠寶云云，是亦無證據證明被告明知該珠寶為「贓物」，而證人丙○○○所言，多所不實，難以盡採，復如前述。既無證據證明被告明知該披珠寶
    為「贓物」，依前說明，即難以收受贓物罪相繩，既不能證明被告犯罪，依法自
    應為無罪之諭知。
據上論斷，應依刑事訴訟法第三百零一條第一項判決如主文。
本案經檢察官李學到庭執行職務。
中        華        民        國    八十九    年    二    月    十四    日
                                  臺灣士林地方法院刑事第四庭
                                      法  官  江  翠  萍
右正本證明與原本無異。
如不服本判決，應於判決送達後十日內，向本院提出上訴狀。
                                      書記官  陳  淑  女
中        華        民        國    八十九    年    二    月    十六    日


司法院資訊處製作；財團法人民間司法改革基金會備份。
